臺灣臺北地方法院刑事判決　　　　　　 100年度易字第1335號
公　訴　人　臺灣臺北地方法院檢察署檢察官
被　　　告　陳敬予
上列被告因違反毒品危害防制條例案件，經檢察官聲請以簡易判
決處刑（一００年度毒偵字第一二三二號），本院受理後（一０
０年度簡字第一七二一號），認不宜以簡易判決處刑，改依通常
程序審理，判決如下：
    主  文
陳敬予無罪。
    理  由
一、公訴意旨略以：被告陳敬予（涉犯施用毒品罪嫌另為不起訴
    處分）於民國九十九年十月中旬某日，在臺北市○○區○○
    路與基隆路口，以新臺幣（以下同）九千元代價，向王聖淯
    （涉犯毒品危害防制條例案件，另由臺灣士林地方法院檢察
    署【下稱士林地檢署】偵辦）購得第二級毒品大麻一包後即
    持有之，嗣於同年十二月二十八日上午七時五十八分許，為
    警在臺北市○○區○○街六００巷三八之三號住處搜索查獲
    ，並扣得第二級毒品大麻一包（毛重十五點九公克，驗餘淨
    重十點六六公克）及專供施用大麻之煙斗一支，因認被告陳
    敬予涉犯毒品危害防制條例第十一條第二項之持有第二級毒
    品罪嫌及同條第七項之持有專供施用毒品之器具罪嫌等語。
二、按犯罪事實應依證據認定之，無證據不得認定其犯罪事實。
    又不能證明被告犯罪者，應諭知無罪之判決，刑事訴訟法第
    一百五十四條第二項、第三百零一條第一項分別定有明文。
    再按，事實之認定，應憑證據，如未能發現相當證據，或證
    據不足以證明，自不能以推測或擬制之方法，為裁判基礎；
    且認定不利於被告之事實須依積極證據，苟積極證據不足為
    不利於被告事實之認定時，即應為有利於被告之認定；另認
    定犯罪事實所憑之證據，雖不以直接證據為限，間接證據亦
    包括在內，然無論直接證據或間接證據，其為訴訟上之證明
    ，須於通常一般之人均不致有所懷疑，而得確信其為真實之
    程度者，始得據之為有罪之認定，倘其證明尚未達到此一程
    度，而有合理之懷疑存在，無從使事實審法院得有罪之確信
    時，即應由法院為諭知被告無罪之判決（最高法院四十年臺
    上字第八六號、三十年上字第八一六號、七十六年臺上字第
    四九八六號判例參照）。
三、本件公訴人認被告陳敬予涉犯毒品危害防制條例第十一條第
    二項之持有第二級毒品罪嫌及同條第七項持有專供施用毒品
    之器具等罪嫌，無非以被告之自白、第二級毒品大麻一包（
    毛重十五點九公克，驗餘淨重十點六六公克）、專供施用大
    麻之煙斗一支及法務部調查局濫用藥物實驗室一００年二月
    二十三日調科壹字第一００二三００三八００鑑定書一紙（
    士林地檢署一００年度毒偵字第三二三號卷第三十頁反面參
    照）資為論據。
四、被告於本院審理時固承認其有持有扣案之煙草一包及煙斗一
    支之事實，惟否認有何持有第二級毒品大麻及專供施用毒品
    之器具等犯行，辯稱：我以為我買的是大麻，但是之後才知
    道那是Ｋ２，而且我是在夜市購買扣案的煙斗，那是可以用
    來施用一般煙草，並不是專供吸毒所用等語。
五、查被告確實有於九十九年十月中旬某日，在臺北市○○區○
    ○路與基隆路口，以九千元代價，向王聖淯購得煙草一包，
    嗣於同年十二月二十八日上午七時五十八分許，為警持臺灣
    士林地方法院法官核發之搜索票前往被告位於臺北市○○區
    ○○街六００巷三八之三號之住處執行搜索，查扣煙草一包
    及煙斗一支之事實，為被告所是認，且有煙草一包及煙斗一
    支扣案可證，首堪認定。
六、本院查：
  (一)上開扣案之煙草一包經送法務部調查局濫用藥物實驗室以化
    學呈色法及氣相層析質譜法鑑定，檢出含有ＪＷＨ－０一八
    及ＪＷＨ－０七三成分，淨重十一點二八公克（驗餘淨重十
    點六六公克，空包裝重四點六二公克）等情，有法務部調查
    局濫用藥物實驗室一００年二月二十三日出具之調科壹字第
    一００二三００三八００號鑑定書一紙在卷可稽，足見上開
    煙草並不含有第二級毒品大麻之成分，至為灼然。且查，Ｊ
    ＷＨ－０一八及ＪＷＨ－０七三均於一００年四月二十六日
    ，方由行政院以院臺法字第一００００一七六四二號公告為
    毒品危害防制條例第二條第三項規定之第三級毒品，有行政
    院公報資訊網列印資料一紙附卷可參（本院簡字卷第十三頁
    參照）。可知被告持有上開含有ＪＷＨ－０一八及ＪＷＨ－
    ０七三等成分之煙草一包之時間－即九十九年十月中旬某日
    時許至同年十二月二十八日上午七時五十八分許，ＪＷＨ－
    ０一八及ＪＷＨ－０七三均非毒品危害防制條例所規定之毒
    品，則被告於上開時間持有上開含有ＪＷＨ－０一八及ＪＷ
    Ｈ－０七三成分之煙草一包之行為，顯與毒品危害防制條例
    第十一條第二項持有第二級毒品罪之構成要件無涉。
  (二)上開扣案之煙斗一支，其外型與一般市售抽煙之煙斗無異，
    亦可將一般市售之煙草置於該煙斗中，以火點燃後吸食煙霧
    之用，顯非專供施用毒品之器具甚明，則被告持有該煙斗一
    支之行為與毒品危害防制條例第十一條第七項持有專供施用
    毒品之器具罪之構成要件尚有未合，即無從以該罪相繩。
七、綜上所述，對於公訴人所提出之證據，容或存有合理之懷疑
    ，尚無從證明被告有何持有第二級毒品及持有專供施用毒品
    之器具等犯行；此外，復查無其他積極證據，足資證明被告
    有如公訴意旨所載之犯行，揆諸前開說明，本案既不能證明
    被告犯罪，即應為被告無罪判決之諭知，以免冤抑。
據上論斷，應依刑事訴訟法第四百五十二條、第三百零一條第一
項，判決如主文。
本案經檢察官謝憲杰到庭執行職務。
中    華    民    國   100    年    6     月    30    日
                  刑事第九庭    法  官  林怡秀
以上正本證明與原本無異。
如不服本判決應於收受送達後10日內向本院提出上訴書狀，並應
敘述具體理由；其未敘述上訴理由者，應於上訴期間屆滿後20日
內向本院補提理由書（均須按他造當事人之人數附繕）「切勿逕
送上級法院」。
                                書記官  高心羽
中    華    民    國   100    年    6     月    30    日